臺灣臺北地方法院刑事判決　　　　　　　95年度易字第2546號
公　訴　人　臺灣臺北地方法院檢察署檢察官
被　　　告　乙○○
上列被告因違反著作權法案件，經檢察官聲請以簡易判決處刑（
九十五年度偵續字第四八四號），本院受理（九十五年度簡字第
三五二二號）後認不宜以簡易判決處刑，改依通常程序審理，判
決如下：
    主  文
本件公訴不受理。
    理  由
一、檢察官聲請簡易判決處刑之意旨略以：被告乙○○係設於臺
    北縣新莊市○○路一四五之二一號八樓「愛比克音樂影音國
    際有限公司」（下稱愛比克公司）之負責人，明知「SILVER
     HAWK」（中文譯名：飛鷹）影片係英屬維京群島商寰亞電
    影國際有限公司（下稱寰亞電影公司）享有著作權並授予告
    訴人得利影視股份有限公司（下稱得利公司）享有在臺灣地
    區發行VHS、VCD、DVD及重製、出租、銷售及公開上映之專
    屬權利，竟未經著作財產權人得利公司之同意，自泰國輸入
    上開影片之VCD光碟片，並基於營利之意圖，於民國九十三
    年六月間，以每片新臺幣（下同）八十元之價格販售予「飛
    媟企業有限公司唱片行」（下稱飛媟唱片行）負責人劉麗花
    （所涉違反著作權法，業經臺灣高等法院判決無罪確定）。
    嗣於九十三年七月十三日下午四時三十五分許，為警於臺北
    市中正區○○○路三號二樓金華百貨東區內之飛媟唱片行查
    獲，並當場扣得「SILVER HAWK」影片VCD光碟片十四片。因
    認被告涉犯九十二年七月九日修正之著作權法第九十三條第
    一項第二款之以第八十七條第二款、第三款、第五款或第六
    款之方法侵害他人之著作財產權罪嫌。
二、按犯罪之被害人得為告訴，刑事訴訟法第二百三十二條定有
    明文。此所謂被害人，係指犯罪當時之直接被害人而言，是
    非犯罪之直接被害人，依法即不得提出告訴。又按告訴乃論
    之罪，未經告訴者，法院應諭知不受理之判決，刑事訴訟法
    第三百零三條第三款亦定有明文。而所謂「未經告訴」者，
    乃指未經合法告訴之意，是若非告訴權人，誤其有告訴權而
    提出「告訴」，其告訴仍不合法，倘別無告訴權人為合法告
    訴之提出，則法院仍應以該案件未經告訴為由，依上開規定
    為不受理判決之諭知。再按著作權法第九十三條之罪，須告
    訴乃論，九十二年七月九日修正之著作權法第一百條定有明
    文。次按「著作財產權人得授權他人利用著作，其授權利用
    之地域、時間、內容、利用方法或其他事項，依當事人之約
    定；其約定不明之部分，推定為未授權。……非專屬授權之
    被授權人非經著作財產權人同意，不得將其被授與之權利再
    授權第三人利用。專屬授權之被授權人在被授權範圍內，得
    以著作財產權人之地位行使權利，並得以自己名義為訴訟上
    之行為。著作財產權人在專屬授權範圍內，不得行使權利」
    ，亦為九十二年七月九日修正之著作權法第三十七條第一、
    三、四項所明文規定。
三、查公訴意旨認定被告涉有前述罪嫌，無非係以被告乙○○自
    白自國外輸入泰語版「SILVER HAWK」影片VCD光碟片、告訴
    代理人甲○○之指訴、證人劉麗花之證述、著作權證明文件
    、進口報關文件及扣案之VCD光碟片共十四片為其主要論據
    。
四、訊據被告乙○○固坦承於九十三年六月間，以愛比克公司名
    義自泰國進口泰語版「SILVER HAWK」影片VCD光碟片五百片
    不諱，惟堅決否認有何違反著作權法之犯行，辯稱：伊是跟
    泰國EVS公司簽約，合法進口泰語版「SILVER HAWK」影片VC
    D光碟片，EVS公司有拿資料給伊看，伊是合法進口，且伊只
    有進口VCD，因為國外廠商告訴伊DVD授權會有重複問題，所
    以只能賣伊VCD。寰亞電影公司與「SUPER NET HOLDING LTD
    . 」之契約第二頁第一條第五項載明「授權語言：普通話配
    音版本，中文與英文字幕。除非本合約中另有授權，本影片
    的其他任何語言版本仍為授權人所保留，無論在任何情況下
    ，被授權人不得利用之」，寰亞電影公司並未將系爭「SILV
    R HAWK」影片其他語言版本授權予「SUPER NET HOLDING
    LTD.」，告訴人得利公司自未取得除「普通話配音版本，中
    文與英文字幕」版本以外之泰語版本之專屬授權，其不得提
    出本件之告訴等語。
五、經查：
  (一)證據能力：按「被告以外之人於審判外之言詞或書面陳述，
    除法律有規定者外，不得作為證據」，固為刑事訴訟法第一
    百五十九條第一項定有明文；惟按「被告以外之人於偵查中
    向檢察官所為之陳述，除顯有不可信之情況者外，得為證據
    」，為同法第一百五十九條之一第二項所明文規定，又「被
    告以外之人於審判外之陳述，雖不符前四條之規定，而經
    當事人於審判程序同意作為證據，法院審酌該言詞陳述或書
    面陳述作成時之情況，認為適當者，亦得為證據。當事人、
    代理人或辯護人於法院調查證據時，知有第一百五十九條第
    一項不得為證據之情形，而未於言詞辯論終結前聲明異議者
    ，視為有前項之同意」，同法第一百五十九條之五亦定有明
    文。本件證人劉麗花於警詢、檢察官偵問時所為之供述及其
    他書面證據，雖均屬傳聞證據，惟被告與檢察官對上開傳聞
    證據之證據能力均表示無意見，亦未於本案言詞辯論終結前
    聲明異議，本院審酌該等言詞陳述或書面陳述作成之情況，
    並無違法或不當之情事，因認劉麗花之陳數及其他書面證據
    均具備證據能力，得作為證據。
  (二)警方於九十三年七月十三日下午四時三十五分許，在臺北市
    中正區○○○路三號二樓金華百貨東區內之飛媟唱片行所查
    獲扣之「SILVER HAWK」影片VCD光碟片十四片，為被告乙○
    ○所寄賣一節，業據被告自承在卷，並據證人劉麗花於警詢
    、檢察官九十三年七月十四日偵訊時證述在卷（見九十三年
    度偵字第一五四七五號卷第三二頁至背面、九十三年度核退
    字第四四Ｏ九號卷第三頁）。又「SILVER HAWK」影片VCD光
    碟係被告以愛比克公司名義自泰國輸入一節，亦經被告自承
    在卷，並有其所提出之經泰國台北經濟文化辦事處認證之愛
    比克公司與泰國EVS公司銷售合約書、愛比克公司自泰國購
    入「SILVER HAWK」影片VCD（泰語版）之進口報單、收據及
    裝船明細等資料各一份在卷可稽（見九十三年度偵字第一五
    四七五號卷第七八至八八頁）。再被告所輸入之「SILVER
    HAWK」影片VCD光碟係泰語版、無字幕，光碟外盒以泰文標
    示，並標示EVS公司發行之雷射標籤乙節，業據被告乙○○
    於本院審理時自承在卷，並有扣案光碟封面照片一張在卷可
    稽（九十三年度偵字第一五四七五號卷第四六頁），均堪認
    屬實。
  (三)告訴人得利公司陳報其取得授權之來源，係由原著作人寰亞
    電影公司專屬授權予「SUPER NET HOLDING LTD.」公司，該
    公司再專屬授權予中藝公司，最後由中藝公司專屬授權予得
    利公司，並提出各該授權書為證（見本院卷第九一至九九頁
    ）。惟查：寰亞電影公司與「SUPER NET HOLDING LTD.」間
    之授權證明文件中固記載「SUPER NET HOLDING LTD.」取得
    專屬授權權利（Inconsideration of payment by the Lice
    nsee to the Licensor and the other covenants contain
    ed herein,the Licensor hereby grants to the Licensee
    the exclusive right and licence in the Territory dur
    ing the Term and subject to the terms specified here
    in and on all the terms and conditions of this Agree
    ment.）（見本院卷第九一頁），但此專屬授權之權利範圍
    為何？尚無法自此授權證明文件窺得。然依據寰亞電影公司
    與「SUPER NET HOLDING LTD.」簽訂之交易條款，在第一條
    基本授權條款第E項授權語言方面明確記載「E．Authorized
     Language(s)：Mandarin dubbed version with Chinese
    and English subtitles.Except as herein authorized，
    all other language versions of the Films are reserve
    d by the Licensor and the Licensee shall not exploit
     the same in any event」（見本院卷第九三頁），意指授
    權語言部分為「普通話配音版本，中文及英文字幕。除非本
    合約中另有授權，本影片的其他任何語言版本仍為授權人所
    保留，無論在任何情況下，被授權人不得利用之」，足見原
    始授權人寰亞電影公司授權予「SUPER NET HOLDING LTD.」
    之權利，僅限於普通話配音，中、英文字幕，該影片的其他
    任何語言版本仍為授權人寰亞電影公司所保留，無論在任何
    情況下，被授權人「SUPER NET HOLDING LTD.」不得利用，
    足見「SUPER NET HOLDING LTD.」並未取得「SILVER HAWK
    」影片之泰語發音、字幕之泰語版之專屬授權。因而「SUPE
    R NET HOLDING LTD.」雖又將其取得之「SILVER HAWK」影
    片專屬授權之權利獨家專屬授權予中藝公司，中藝公司再專
    屬授權予得利公司，然中藝公司、得利公司所取得授權之範
    圍，均不能大於寰亞電影公司授予「SUPER NET HOLDING LT
    D.」之權利，故告訴人得利公司並未取得「SILVER HAWK」
    影片之泰語發音、字幕之泰語版之專屬授權。再參酌中藝公
    司與得利公司簽訂之授權合約書第六條內容，就影片素材之
    部分，於第一項規定中藝公司交付予得利公司之影片素材計
    有：無字幕母帶、中文字幕帶、中英文對白稿（見九十三年
    度偵字第一五四七五號卷第五三頁），而未提及其他語言之
    字幕或對白素材，由此益徵原始授權人所授權之權利範圍，
    僅限於中文配音及中、英文字幕，不及於泰語發音、字幕之
    泰語版本，甚為明確。是被告輸入之「SILVER HAWK」影片
    泰語版VCD光碟，與得利公司取得授權之語文版本不同，自
    無侵害得利公司著作財產權之問題。
  (四)綜上所述，告訴人得利公司自授權之前手所取得之權利既僅
    限於「SILVER HAWK」影片中文配音、中英文字幕之語言版
    本，與被告自泰國輸入之「SILVER HAWK」影片泰語版本VCD
    係屬不同之權利標的，被告自無侵害得利公司權利之客觀犯
    行，縱被告係未經原著作權人寰亞影片公司之授權而輸入「
    SILVER HAWK」影片VCD光碟，而有侵害著作財產權之情形，
    告訴人得利公司亦非直接之被害人，其提出本件告訴即不合
    法，依前揭說明應諭知不受理之判決。
據上論斷，應依刑事訴訟法第四百五十二條、第三百零三條第三
款項，判決如主文。
本案經檢察官侯少卿到庭執行職務。
中　　華　　民　　國　　96　　年　　2　　月　　 9 　　日
                  刑事第一庭  審判長法　官  陳興邦
                                    法　官  劉素如
                                    法　官  林春鈴
上正本證明與原本無異。
如不服本判決，應於判決送達後10日內向本院提出上訴狀。
                                    書記官  羅欣宜
中　　華　　民　　國　　96　　年　　2　　月　　 9 　　日
